臺灣花蓮地方法院交通事件裁定　　　　 96年度交聲字第190號
原處分機關　交通部公路總局臺北區監理所花蓮監理站
異　議　人
即受處分人　丙○○
上列異議人即受處分人因違反道路交通管理處罰條例案件，對於
交通部公路總局臺北區監理所花蓮監理站民國96年10月12日所為
之處分（處分案號：花監違字第裁44-P00000000、44-P00000000
號），聲明異議，本院裁定如下：
    主  文
原處分均撤銷。
丙○○不罰。
    理  由
一、按交通法庭認為聲明異議有理由，或聲明異議雖無理由而原
    處分不當或違法者，應以裁定將原處分經聲明異議部分撤銷
    ，並自為裁定，道路交通案件處理辦法第20條定有明文。次
    按法院受理有關交通事件，準用刑事訴訟法之規定，道路交
    通管理處罰條例第89條前段亦有明文。又認定犯罪事實所憑
    之證據，雖不以直接證據為限，間接證據亦包括在內；然而
    無論直接或間接證據，其為訴訟上之證明，須於通常一般之
    人均不致有所懷疑，而得確信其為真實之程度者，始得據為
    有罪之認定，倘其證明尚未達到此一程度，而有合理之懷疑
    存在以致事實審法院無從取得有罪之確信時，即應由法院為
    被告無罪之判決（最高法院76年臺上字第4986號判例參照）
    。從而，刑事訴訟上「法院認定被告有罪，就該有罪事實不
    能有任何合理懷疑存在」之原則，於法院審理交通案件時亦
    有適用。易言之，法院於審理行為人違反道路交通管理處罰
    條例案件，當踐行完畢調查證據之程序後，為事實之認定時
    ，如就原處分機關所認定之行為人違規事實仍有合理懷疑，
    而無法百分之百確信行為人確有該當於道路交通管理處罰條
    例各該處罰條文之構成要件事實時，即應依訴訟上之待證事
    實「倘有懷疑，則從被告之利益作解釋」之證據法則，作對
    受處分人有利之認定。
二、本件異議人即受處分人丙○○分別於民國96年8月5日22時30
    分許、同年8月6日20時10分許，駕駛車牌號碼5505-NZ 號自
    小貨車（下稱系爭自小貨車），行經花蓮縣新城鄉○○道路
    即臺九線184.6 公里處有行車管制號誌燈之交岔路口闖紅燈
    ，經花蓮縣警察局新城分局員警當場以受處分人違反道路交
    通管理處罰條例第53條第1項規定，分別掣開花警交字第P00
    000000、P00000000號通知單舉發後，原處分機關即於96 年
    10月12日依違反道路交通管理處罰條例第53 條第1項，各裁
    處異議人罰鍰新臺幣（下同）2,700元，並均依同條例第63
    條第1項第1款記違規點數3點。
三、異議意旨略以：舉發地點係在將近九十度之彎道上，員警設
    站攔檢之位置正好在轉彎處，並有路樹阻擋視線，警員攔車
    處並無法目視伊行車方向紅綠燈狀況，僅憑伊於紅燈數秒通
    過攔車點即推測伊闖紅燈，實有誤會，又伊在西寶山上種菜
    ，經常駕駛系爭自小貨車運送蔬菜往返花蓮，每次經過該處
    幾乎都會看到警員在同一地點臨檢，伊都謹慎駕駛，絕不可
    能故意闖紅燈，且當時之車速很慢，過了交岔路口才變成紅
    燈，才遭警員攔下，當時確無闖紅燈，原處分均有違誤，均
    應予以撤銷等語。
四、經查：
（一）有關道路交通實務上警員以目視方式，就其親身經歷觀察
      所得作為交通違規案件採證時之證據方法，行之有年，然
      目視結果，往往因觀察者的視力、視野、距離及光線明暗
      等眾多主、客觀察因素，左右觀察結果的正確性，因而，
      警員如何正確的進行目視，乃為擔保其觀察所得正確的形
      式要件，惟現行交通法令並未就關於目視觀察程序設有明
      確之規定，自應依個案之具體情形為適當之判認，是以，
      就「闖紅燈」交通違規案件而言，形式上仍須具備符合目
      視基本程式要件，包括：(1)、觀察者須具備通常的目視視
      力。(2)、目視位置距離觀察目標應在合理的距離之內。(3)
      、觀察者須對道路使用者在通行交通閃光號誌前後的動態
      ，須全程觀察。(4)、觀察者的觀察視野並未受到阻礙，不
      致影響觀察全貌。(5)、充足的光線等要件，始能擔保其目
      視結果的可信度，非謂警員未經目視形式上要件的檢驗，
      任何目視所得，一概享有強大的證明力。
（二）本件值勤員警分別於96年8月5日22時30分許、8月6日20時
      10分許執行交通稽查勤務時，均在上開路口紅燈停止線南
      下車道設站攔車，而攔車處與交岔路口紅燈停止線中間，
      恰為一大彎道，並有路樹阻擋，成為視線上之死角，故值
      勤員警無法目視異議人有無於南下車道號誌轉為紅燈後闖
      越停止線，而係以北上車道號誌之轉換，及異議人所駕車
      輛於號誌轉為紅燈後通過攔車處之緩衝時間，據以推斷異
      議人闖紅燈等情，此有異議人提出之現場照片、現場圖及
      花蓮縣警察局新城分局秀林分駐所檢送之照片及現場圖附
      卷可稽，並有證人即本件舉發員警乙○○到庭證稱：看得
      到的紅綠燈是本院卷第7頁編號2照片上的紅綠燈等語（見
      本院卷第30頁）屬實，而該紅綠燈即設於北上車道上。雖
      值勤員警乙○○、甲○○於本院調查時到庭證稱：設站攔
      檢處距路口紅綠燈之距離約有15至30公尺左右云云，然據
      卷附花蓮縣警察局新城分局96年9月13日新警交字第09640
      00374號函覆原處分機關稱：「…當發現前200公尺處有警
      方攔檢時，因已超越路口等停線…」等語，可見舉發當時
      設置之攔停處距交岔路口停止線至少有200 公尺以上，並
      非證人乙○○、甲○○所證稱之15至30公尺遠，是舉發員
      警所在位置至異議人所謂的違規闖紅燈處，相距達200 公
      尺，在如此遠的距離下，員警的目視是否會受到影響，誠
      非無疑。且異議人當時駕駛系爭自小貨車之速度不快，約
      只有時速20至30公里等情，亦據證人乙○○證稱無誤（見
      本院卷第29頁），則異議人辯稱其過了交岔路口才變成紅
      燈等語，亦非無可能，足見舉發員警在攔檢處確實無法目
      視南下車道之號誌轉換情形，而僅能以北上車道之號誌為
      根據，渠等所得目視結果之正確性，非謂無疑，應可認舉
      發員警的目視結果其前提形式要件並未完全具備，證人之
      上開證述並無法使本院產生異議人確有違規闖紅燈的確信
      ，因此，如逕依舉發員警之片面證詞，即推測異議人有闖
      紅燈之事實，應屬率斷。
五、綜上所述，原處分機關所為舉證無法使本院確信異議人確有
    上揭違規事實，再者，本院復查無其他積極證據足資認定異
    議人確有上述違規行為，揆諸首揭說明，異議人之異議為有
    理由，應由本院將原處分撤銷，並諭知異議人不罰。
據上論斷，應依道路交通案件處理辦法第20條，裁定如主文。
中　　華　　民　　國　　96　　年　　11　　月　　30　　日
　　　    　      交通法庭      法  官  許乃文
上列正本證明與原本無異。
如對本裁定不服，應於送達後5日內，向本院提出抗告狀（應抄
附繕本）。
中　　華　　民　　國　　96　　年　　12　　月　　3 　　日
                                書記官
